臺灣雲林地方法院民事判決　九十一年訴字第六六五號
　　原　　　告　乙○○
　　　　　　　　甲○○
　　被　　　告　丙○○
右當事人間請求損害賠償事件，本院判決如左：
    主    文
被告應給付原告乙○○新台幣壹佰肆拾參萬肆仟柒佰參拾元，及自民國九十一年九月
十日起至清償日止，按年息百分之五計算之利息。
被告應給付原告甲○○新台幣伍萬元，及自民國九十一年九月十日起至清償日止，按
年息百分之五計算之利息。
原告甲○○其餘之訴駁回。
訴訟費用由被告負擔。
本判決第一項於原告乙○○以新台幣肆拾柒萬元供擔保後，第二項於原告甲○○以新
台幣貳萬元供擔保後，得假執行。
原告甲○○其餘假執行之聲請駁回。
    事    實
甲、原告方面：
壹、原告乙○○部分：
一、聲明：
(一)被告應給付原告乙○○及天羅地網網路咖啡店新台幣一百四十三萬四千七百三十
    元，及自起訴狀繕本送達翌日起至清償日止，按年息百分之五計算之利息。
(二)原告願供擔保請准宣告假執行。
(三)訴訟費用由被告負擔。
二、陳述：
(一)被告於民國（下同）九十年十二月二十日凌晨一時三十分許，侵入原告乙○○開
    設於雲林縣崙背鄉○○路五十六號之天羅地網網路咖啡廳，持械將店面門窗、冰
    箱、電腦等生財器具搗毀，並將店員即另一原告甲○○頭部擊成裂傷，經送醫治
    療，頭部縫合六針。
(二)被告搗毀原告乙○○網路咖啡廳之生財器具價值如下：(1)電腦二十部，經送明樣
    ３Ｃ電腦通訊電子公司（下稱明樣３Ｃ）崙背分店修理，支出之費用共新台幣（
    下同）一百四十一萬九千六百八十元。(2)玻璃門窗換裝費一萬一千零五十元。(3)
    冰箱四千元，共計一百四十三萬四千七百三十元，為此爰依民法第一百八十四條
    第一項之規定，提起本訴，請鈞院賜准判決如聲明。
三、證據：提出明樣３Ｃ崙背分店估價單及收據影本各一張、修理門窗玻璃收據三張
    為證。
貳、原告許甲○○部分：
一、聲明：
(一)被告應給付原告甲○○十萬元，及自起訴狀繕本送達翌日起至清償日止，按年息
    百分之五計算之利息。
(二)原告願供擔保請准宣告假執行。
(三)訴訟費用由被告負擔。
二、陳述：
(一)被告用十字搞柄揮打原告甲○○之後腦，致原告甲○○受有頭部外傷併撕裂傷，
    縫了六針，原告被被告歐打，雖然醫療費用是由健保局支付，但是原告甲○○仍
    受有相當大之精神損害。
(二)被告持械將原告甲○○頭部打成裂傷，送醫縫合治療多日，所受之醫療損失及精
    神之損失，應在十萬元之數，為此爰依民法第一百九十五條第一項之規定，提起
    本訴。
三、證據：提出雲林華濟醫院診斷書為證。
乙、被告方面：
一、聲明：
(一)原告之訴駁回。
(二)訴訟費用由原告負擔。
二、陳述：
    請鈞院給予二個禮拜之時間與原告談和解（惟迄未與原告和解，亦未再到庭做何
    聲明或陳述）。
    理　　由
一、本件被告丙○○經合法通知，未於言詞辯論期日到場，核無民事訴訟法第三百八
    十六條所列各款情形，爰依原告之聲請，由其一造辯論而為判決。
二、本件原告主張：被告於九十年十二月二十日凌晨一時三十分許，侵入原告乙○○
    開設於雲林縣崙背鄉○○路五十六號之天羅地網網路咖啡廳，持械將店面門窗、
    冰箱、電腦等生財器具搗毀，並將店員即另一原告甲○○頭部擊成裂傷，經送醫
    治療縫合六針，被告傷害、毀損刑事部分經本院刑事庭判處被告有期徒刑八月、
    三月，應執行刑十月之事實，業據其提出修理電腦估價單及收據影本各一張、修
    理門窗玻璃收據三張為證，並有本院刑事庭檢附前來之本院九十一年度易字第二
    四九號傷害等案卷影本一宗及判決書可資為佐，復為被告所不爭執，應堪信為真
    實。
三、按因故意或過失不法侵害他人之權利者，負損害賠償責任；又不法侵害他人之身
    體或健康者，對於被害人因此喪失或減少勞動能力或增加生活上之需要時，應負
    損害賠償責任；不法侵害他人之身體、健康、名譽、自由、信用、隱私、貞操，
    或不法侵害其他人格法益而情節重大者，被害人雖非財產上之損害，亦得請求賠
    償相當之金額；不法毀損他人之物者，被害人得請求賠償其物因毀損所減少之價
    額，民法第一百八十四條第一項前段、第一百九十三條第一項、第一百九十五條
    第一項前段及第一百九十六條分別定有明文。本件被告傷害及毀損原告甲○○、
    乙○○之事實，既已認定，則原告二人主張被告應負侵權行為之損害賠償責任，
    自屬有據。茲就原告二人請求之賠償金額，逐項審酌如次：
 (一) 原告甲○○非財產上之損害部分（慰撫金部分）：
    原告甲○○因遭毆傷，頭部縫合六針，精神自感痛苦，其請求被告賠償慰撫金，
    洵無不合。又按慰撫金數額之認定，除依所受身體上及精神上痛苦程度及所造成
    之影響二者予以衡量外，尚須斟酌雙方之身分資力與加害之程度及各種情形，予
    以核定。查原告甲○○從事服務業，而被告國中畢業，目前從事砂輪機模子之工
    作，月入約四、五萬元等情，業據渠等陳明在卷，本院審酌原告甲○○因本件傷
    害案件受有頭部外傷併撕裂傷，而於傷口縫合六針等情，斟酌兩造之教育程度、
    身份、地位、經濟能力及原告因此遭受精神上痛苦之程度等一切情狀，認請求被
    告賠償精神慰撫金五萬元為相當，逾此部分所為請求，尚嫌過高，不應准許。
 (二) 原告乙○○財產上損失部分：
  (1)關於電腦相關設備損害部分：
    按不法毀損他人之物者，應向被害人賠償其物因毀損所減少之價額，民法第一百
    九十六條定有明文。此條文是民法第二百十三條所謂法律之另有規定，故不法毀
    損他人之物者，應以金錢賠償被害人之損害為原則。本件被告故意毀損原告乙○
    ○之物，即屬不法毀損他人之物，依該條文之規定，被告本應賠償原告乙○○之
    物因毀損所減少之價額。又按最高法院七十七年五月十七日、七十七年第九次決
    議雖謂「依民法第一百九十六條請求賠償物被毀損所減少之價額，得以修復費用
    為估定之標準，但以必要者為限（例如：修理材料以新品換舊品，應予折舊）」
    ，一般實務則均引該「例如：修理材料以新品換舊品，應予折舊」，而謂就修理
    費用部分中之零件，應予折舊。惟此亦僅為原則，苟有例外之情形，亦非得予排
    除適用而不予折舊。況按賠償之數額，不能為確切證明者，法院得酌情為之判斷
    （最高法院十八年上字第二七四六號判例參照）。查原告乙○○主張其所有放置
    於天羅地網網路咖啡廳之電腦二十台及監視螢幕一台，因被告之毀損行為，致前
    揭設備受有毀損，經送明樣３Ｃ崙背分店修理，連工帶料支出之費用共一百四十
    一萬九千六百八十元等語，此分別有明樣３Ｃ崙背分店估價單及收據影本各一張
    為證，衡情尚屬相當，兩造對此亦無爭執，自屬可採。又查原告乙○○所有之該
    等設備，遭被告持木棍、球棒、十字槁柄等器具，強力擊打、毀損，精密儀器受
    強烈震動，雖更換以新的零件，難認因此即能回復該儀器原有狀態，更遑論增加
    其價值；況原告所有之「天羅地網網路咖啡廳」係九十年七月間始開幕，此有原
    告提出之營利事業登記證為憑，而前揭設備均係原告乙○○為該店之經營而購入
    ，至事發時（九十年十二月間），僅短短數月，是該設備未遭被告毀損前，應還
    是完整如新，基此，本院認不能計算折舊。
  (2)關於玻璃門窗損害部分：
    核原告乙○○請求修理因被告毀損之「天羅地網」網路咖啡廳落地窗玻璃、門玻
    璃部分，修復價格連工資共計一萬一千零五十元乙節，業據原告乙○○提出崙背
    鄉豐榮鋁門窗行之收據一張為證，兩造對其真正均無爭執，自屬可採。前揭玻璃
    均係原告乙○○為該店之經營而設置，至事發時（九十年十二月間），僅短短數
    月，是該玻璃未遭被告毀損前，應還是完整如新，而此二玻璃之修復更換，不能
    延長該落地窗或門之使用期間，不須扣除其折舊，應以該修復價格為估定該落地
    窗及門因毀損減少之價額︵最高法院七十七年第九次民事庭會議決議參照︶，被
    告應予賠償。
  (3)關於電冰箱損害部分：
    原告乙○○主張其所有置於「天羅地網」網路咖啡廳之電冰箱因被告之毀損行為
    ，致前開電冰箱受有損害，經訴外人輝聲電器行維修後，共計支出四千元一節，
    業據其提出電冰箱修理收據一件為證，復為兩造所不爭執，亦屬可採。而如同電
    腦設備部分之所述，亦不應予以折舊，認原告請求被告以四千元賠償其修理小冰
    箱之費用，無不合理之處，自應准許。
  (4)綜上所述，原告乙○○得請求者為修理電腦二十台及監視螢幕一台之支出費用一
    百四十一萬九千六百八十元，修理門窗玻璃費用一萬一千零五十元，修理電冰箱
    費用四千元，合計一百四十三萬四千七百三十元。
四、按遲延之債務，以支付金錢為標的者，債權人得請求依法定利率計算之遲延利息
    ，民法第二百三十三條第一項前段定有明文；又按給付無確定期限者，債務人於
    債權人得請求給付時，經其催告而未為給付，自受催告時起，負遲延責任。其經
    債權人起訴，或依督促程序送達支付命令者，與催告有同一之效力，民法第二百
    二十九條第二項亦定有明文，是以起訴狀繕本之送達代替催告者，債務人雖於受
    催告之日起即負遲延責任，惟法定遲延利息之給付期間，既係以「日」（即自起
    算日至清償日）定期間，參諸民法第一百二十條第二項規定，其始日（即催告日
    ）自不算入，是債務人所負遲延利息給付義務之起算日，自應自起訴狀繕本送達
    之翌日起算至明。原告等二人請求自民事訴訟起訴狀繕本最後送達之翌日（被告
    於九十一年九月十日收受起訴狀繕本），即九十一年九月十日起，依法定利率計
    算之遲延利息，自為法之所許。
五、綜上所述，原告二人基於侵權行為之損害賠償請求權，請求被告分別賠償原告乙
    ○○一百四十三萬四千七百三十元，賠償原告甲○○五萬元，及民事訴訟起訴狀
    繕本送達之翌日即九十一年九月十日起，至清償日止，依法定利率計算之遲延利
    息部分，洵屬正當，應予准許。原告甲○○逾此部分所為之請求，為無理由，應
    予駁回。
六、原告二人均陳明願供擔保，聲請宣告假執行，經核其勝訴部分，合於法律規定，
    爰酌定相當之擔保金額宣告之；原告甲○○其餘假執行之聲請，因訴之駁回而失
    所附麗，不應准許。
據上論結，本件原告乙○○之訴為有理由，原告甲○○之訴為一部有理由，一部無理
由，依民事訴訟法第七十九條但書、第三百九十條第二項，判決如主文。
中　　　華　　　民　　　國　　九十一　　年　　十二　　　月　　　三十　　日
　　　　　　　　　　　　　　　 臺灣雲林地方法院民事庭
~B法　　　官　陳婉玉
右為正本，係照原本作成。
如對本判決上訴須於判決送達後二十日內向本院提出上訴狀。（須附繕本）
中　　　華　　　民　　　國　　九十一　　年　　 十二　　 月　　 三十　　 日
~B法院書記官　魏輝碩
